【裁判字號】    96,易,510
【裁判日期】    970630
【裁判案由】    詐欺等
【裁判全文】
臺灣宜蘭地方法院刑事判決               96年度易字第510號
公  訴  人  臺灣宜蘭地方法院檢察署檢察官
被      告  丁○○
選任辯護人  許碩芳律師
            包漢銘律師
上列被告因詐欺等案件，經檢察官提起公訴（95年度偵字第3766
號），本院判決如下：
    主  文
丁○○犯恐嚇危害安全罪，處拘役伍拾日，如易科罰金，以新臺
幣壹仟元折算壹日。減為拘役貳拾伍日，如易科罰金，以新臺幣
壹仟元折算壹日。
被訴詐欺取財部分，無罪。
    事  實
一、丁○○與丙○○原係男女朋友關係，同住於丁○○位於宜蘭
    縣羅東鎮○○街87巷7號住處，因丁○○於民國95年7月4日
    上午9時許以其持用之0000000000號行動電話撥打丙○○持
    用之0000000000號行動電話，於談話中2人起爭執，丙○○
    揚言要在上開住處內自焚，丁○○聽聞後，竟基於恐嚇之犯
    意，在電話中向丙○○恫嚇稱要放火燒其漁船等語，致丙○○心生恐懼。
二、案經丙○○訴由宜蘭縣警察局礁溪分局報告臺灣宜蘭地方法
    院檢察署檢察官偵查起訴。
    理  由
壹、證據能力：
    按被告以外之人於審判外之陳述，雖不符刑事訴訟法第159
    條之1至159條之4之規定，而經當事人於審判程序同意作為
    證據，法院審酌該言詞陳述或書面陳述作成時之情況，認為
    適當者，亦得為證據，刑事訴訟法第159條之5定有明文。查
    本案證人甲○○、告訴人丙○○於警詢時之證述，經被告丁○○及辯護人於本院審理中同意採為證據（見本院卷第145
    頁），本院審酌上開證人係由警察製作筆錄，詢問過程並無
    何不當或違法之情事，認將上開證人之證詞作為證據，允屬
    適當，依前揭規定，應認上開證人於警詢中之證詞具有證據
    能力，合先敘明。
貳、有罪部分：
一、訊據被告丁○○對於曾對告訴人揚言要放火燒告訴人漁船之
    事實，坦承不諱，核與告訴人指訴、證人甲○○證述情節大
    致相符，並有0000000000號、0000000000號行動電話於95年
    7月4日雙向通聯記錄等附卷可稽，可堪認定。至被告雖矢口
    否認有何恐嚇犯意，辯稱：伊與告訴人係同居男女朋友關係
    ，平日告訴人一喝酒就說要燒伊房子，伊前揭言詞僅係吵架
    時所說氣話，並無恐嚇告訴人之意云云。然按恐嚇罪之成立
    並不以行為人真有加害之意為必要，本件查告訴人於本院審
    理時稱其對被告上述言詞確實感到害怕等語（見本院卷第51
    頁），且告訴人因畏懼而於接到電話後即與友人甲○○一同
    前往派出所報案等情，有告訴人警詢筆錄可稽（見警卷第3
    頁），並據證人甲○○於本院審理中結證：「講完電話後…
    丙○○說要報警，說怕船被燒掉，我才載丙○○到頭城分駐
    所報案」等語明確（見本院卷第59頁），是告訴人聽聞被告
    揚言燒船後深感不安，顯而易見。況被告於本院審理中，亦
    自承其為前揭言語之動機，乃：「因為他（指告訴人）說要
    燒我的房子，我會害怕，我才會這樣講，希望他不要燒我的
    房子」等語（見本院卷第154頁），益徵被告前揭言語乃為
    使告訴人有所顧忌所言，自有恐嚇危害告訴人財產，以使告
    訴人心生畏懼之意，非僅為吵架氣話而已，被告辯稱無恐嚇
    犯意云云無非卸責之詞，不足採信。綜上所述，本件事證明
    確，被告犯行洵堪認定，應予依法論科。
二、核被告所為，係犯刑法第305條之恐嚇危害安全罪，爰審酌
    被告與告訴人係同居男女朋友之關係、其恐嚇告訴人之動機
    、對告訴人心理所受危害，兼衡被告並無犯罪紀錄，素行尚
    佳，暨被告犯罪後坦承為上揭言詞，惟否認恐嚇犯意之犯後
    態度等一切情狀，量處如主文第1項所示之刑，並諭知易科
    罰金之折算標準。又本件被告犯罪時間在96年4月24日以前
    ，符合中華民國96年罪犯減刑條例所定減刑條件，爰依法諭
    知減得之刑及易科罰金之折算標準如主文第1項所示。
參、無罪部分：
一、公訴意旨另以：被告於94年10月間結識告訴人丙○○，見告
    訴人老實可欺，竟基於意圖為自己不法所有之概括犯意，明
    知自己無償債能力，先後(1)於94年底向告訴人佯稱欲投資生
    意需要資金，誆稱此資金將用於投資，待3個月後即可連同
    利息一併償還云云，致告訴人信以為真，而於94年12月7日
    ，向基隆區漁會信用部貸款新臺幣（下同）120萬元後，將
    其中100萬元交予被告；(2)於同年12月19日，又以相同理由
    ，遊說告訴人向南山人壽保險股份有限公司終止保險契約後
    ，領取退還之保險費61,696元，再將其中6萬元交予被告；
    (3)於95年1月間，又對告訴人佯稱需追加資金投資，致告訴
    人不疑有他，以其所有之漁船為擔保，向基隆市某當鋪借
    款共80萬元後交付被告；(4)於同年3月間，以相同理由誘使
    告訴人向年籍姓名不詳之人借款10萬元，並稱願擔任借款保
    證人云云，於預扣第1期利息後，告訴人實際貸得8萬元，均
    由被告取走；(5)於同年3月17日，再以資金短缺為由，詐使
    告訴人向慶豐商業銀行股份有限公司（下簡稱慶豐銀行）貸
    款30萬元，並將其中20萬元交付被告。因認被告涉犯詐欺取
    財罪嫌。
二、按犯罪事實應依證據認定之，無證據不得認定犯罪事實﹔不
    能證明被告犯罪者，應諭知無罪之判決，刑事訴訟法第154
    條第2項、第301條第1項分別定有明文。又刑事訴訟法第161
    條第1項規定，檢察官就被告犯罪事實，應負舉證責任，並
    指出證明之方法。因此，檢察官對於起訴之犯罪事實，應負
    提出證據及說服之實質舉證責任。倘其所提出之證據，不足
    為被告有罪之積極證明，或其闡明之證明方法，無從說服法
    官以形成被告有罪之心證，基於無罪推定之原則，自應為被
    告無罪判決之諭知（最高法院92年臺上字第128號判例要旨
    參照）。
三、公訴人認被告涉有詐欺取財犯嫌，無非以(1)基隆區漁會信用
    部96年1月15日基漁融字第247號函暨放款交易明細表、南山
    人壽保險股份有限公司96年8月27日 (96)南壽法字第396號
    函暨相關附件（含終止保險契約申請書、終止契約明細、試
    算內容細項查詢、保單總覽、保單基本資料）、慶豐商業銀
    行股份有限公司96年4月26日 (96)慶銀板字第153號函暨還
    款明細查詢單，及(2)告訴人之指訴，資為論據。惟訊據被告
    堅詞否認詐欺取財犯行，其除坦承取得告訴人向不詳姓名年
    籍之人借得之款項10萬元，及告訴人向慶豐商業銀行股份有
    限公司貸款30萬元後交予被告20餘萬元之事實外，否認取得
    其餘款項，且辯稱：伊與告訴人為同居男女朋友關係，告訴
    人知悉伊債務困難，總要出面替伊處理債務事情，前揭10萬
    元係告訴人主動向其老闆借來還伊銀行借款、20餘萬元則係
    告訴人主動向慶豐銀行借來替伊還民間借款的，伊也不希望
    告訴人插手伊之債務等語。
四、經查：
  (一)依公訴人所舉基隆區漁會信用部96年1月15日基漁融字第247
    號函暨放款交易明細表、南山人壽保險股份有限公司96年8
    月27日 (96)南壽法字第396號函暨相關附件（含終止保險契
    約申請書、終止契約明細、試算內容細項查詢、保單總覽、
    保單基本資料）、慶豐銀行96年4月26日 (96)慶銀板字第15
    3號函暨還款明細查詢單，以及告訴人指訴向上揭金融機構
    借款、保險解約事實，足可認定告訴人確有公訴意旨(1)向基
    隆區漁會信用部貸得120萬元、(2)領取保險接約後退還之保
    險費61,696元，及(5)向慶豐商業銀行股份有限公司貸得30
    萬元之事實。被告對於告訴人曾向基隆市某當鋪借款80萬元
    及向不詳姓名年籍之人借款10萬元等情並不爭執，且與告訴
    人指稱借貸情況相符，是公訴人所指前揭(3)告訴人向當鋪借
    款80萬元及(4)向不詳姓名年籍之人借款10萬元之事實，亦堪
    認定。惟告訴人上開借得之款項，除被告與告訴人一致陳述
    由被告取得之款項外，其餘款項是否均由被告取走，又被告
    是否對告訴人施用詐術以取得上揭款項，均仍待積極事證以
    資認定。
  (二)按被害人之陳述如無瑕疵，且就其他方面調查又與事實相符
    ，固足採為科刑之基礎，倘其陳述尚有瑕疵，而在未究明前
    ，遽採為論罪科刑之根據，即難認為適法（最高法院61年臺
    上字第3099號判例要旨參照）。經查，(1)告訴人於警詢中已
    陳稱與被告為男女朋友關係明確（見警卷第2頁），卻於本
    院審理中極力否認，迭謂僅為普通朋友云云（見本院卷第51
    、53、55頁），前後所述已有不符之處。(2)又告訴人於本院
    審理中以證人地位結證時稱：95年7月4日以後即未與被告有
    任何來往等語（見本院卷第44頁），惟其持用之0000000000
     號行動電話自95年8月16日起至95年10月26日止撥打上百通
    電話予被告之行動電話，有被告之行動電話通聯紀錄在卷可
    稽（見本院卷第99至131頁），告訴人所言與事證資料不符
    ，自難逕予採信。(3)且告訴人就借錢予被告之動機，先於警
    詢中稱：「我發覺每次她（指被告）都會拿飲料給我喝後，
    就開口要我向銀行貸款後再借予她，每次我都有暈眩的感覺
    答應她」（見警卷第2頁）。於偵審中則或稱：「她（指被
    告）說她要投資生意，需要資金，所以便向我借錢」、「因
    為她（指被告）講話很厲害，我才會一直聽她的」（見偵查
    卷第18頁）；或稱：「她（指被告）很狡猾，一直說我沒借
    她，她會被人殺死等話」（見同上頁）、「她（指被告）說
    地下錢莊的人會殺她」（見本院卷第43頁），其對於一再借
    款以交付被告鉅額款項之動機，所言亦前後矛盾。(4)綜上，
    告訴人就本案相關事實所為陳述多有瑕疵，依前揭說明，尚
    無足逕以其陳述，認定被告確有詐欺取財犯行。
  (三)況依證人即代告訴人申辦慶豐銀行貸款之人乙○○到庭結證
    稱：「他（指告訴人）有一次打來，無厘頭的問我知不知道
    被告被綁架的事情，我問說被告為何被綁架，他說被告被地
    下錢莊綁架，他現在跟被告在警察局在幫被告處理」、「我
    有印象的是，他（指告訴人）要我幫他問貸款的時候，他很
    急」、（見本院卷第88頁）、「（問：丙○○電話中跟你說
    被告被綁架，是在貸款之前還是之後？）是在貸款之前好幾
    天」（見本院卷第90頁）；「大概是去年年中秋天他（指告
    訴人）問我說被告是否有欠我錢，說他中了六合彩，如果被
    告有欠我錢，他要幫她還。我跟他說既然他有錢，就把錢拿
    給被告她媽媽就好了」（見本院卷第89頁）；「我知道丙○○喝了酒會很奇怪，講話很討厭，他會打來問我被告在哪裡
    。丙○○不知道是不是喝了酒，我有聽他說被告在外面欠了
    很多錢，也有聽到他說他要幫被告還錢」等語（見本院卷第
    91 頁），核與被告所辯：告訴人主動要幫伊處理債務等情
    相符，被告所辯難謂不足採信。
五、依前所述，公訴人所舉事證，僅足證明告訴人向金融機構、
    當鋪及民間借款，以及保險解約後取得退還之保險金等事實
    ，惟尚不足證明被告施用詐術向告訴人騙得上揭款項。公訴
    人所舉事證既無從說服本院以形成被告犯詐欺取財罪之心證
    ，依上揭法條規定及說明，此部分自應為被告無罪判決之諭
    知。
據上論結，應依刑事訴訟法第299條第1項、第301條，刑法第305
條、第41條第1項，刑法施行法第1條之1第1項前段、第2項，中
華民國96年罪犯減刑條例第2條第1項第3款、第7條，判決如主文
。
本案經檢察官賴慶祥到庭執行職務
中    華    民    國    97    年    6     月    30    日
                  刑事第三庭審判長法  官  林惠玲
                                  法  官  劉家祥
                                  法  官  鄧晴馨
以上正本證明與原本無異。
如不服本判決應於收受本判決後10日內向本院提出上訴書狀，並
應敘述具體理由。若未敘述理由者，應於上訴期間屆滿後20日內
向本院補提理由書狀(均須按他造當事人之人數附繕本)。
                                  書記官  吳文雄
中    華    民    國    97    年    6     月    30    日
附錄本案論罪科刑法條：
中華民國刑法第305條（恐嚇危害安全罪）
以加害生命、身體、自由、名譽、財產之事，恐嚇他人致生危害
於安全者，處2年以下有期徒刑、拘役或3百元以下罰金。


司法院資訊處製作；財團法人民間司法改革基金會備份。
